臺灣高等法院高雄分院民事判決　　　　　94年度上易字第84號
上　訴　人　乙○○
被上訴人　　甲○○
上列當事人間請求損害賠償事件，上訴人對於民國94年3 月31日
臺灣高雄地方法院93年度訴字第1563號第一審判決提起上訴，本
院於94年8月31日言詞辯論終結，判決如下：
    主  文
原判決關於命上訴人給付及假執行之宣告，暨除確定部分外訴訟
費用之裁判均廢棄。
上開廢棄部分，被上訴人在第一審之訴，及假執行之聲請均駁回
。
第一審（除確定部分外），及第二審訴訟費用由被上訴人負擔。
    事實及理由
一、被上訴人起訴主張：上訴人明知陳金山為伊配偶，而自民國
    87年間起與陳金山交往同居，並於88年10月14日產下一子，
    伊迄93年6 月7 日接獲原審法院送達上訴人對陳金山提起認
    領子女訴訟之起訴書，始悉上情。上訴人不法侵害伊基於配
    偶關係之身分法益且情節重大，致伊受有精神上極大之痛苦
    ，爰依民法第184 條、第195 條第3 項之規定，請求上訴人
    賠償新台幣（下同）60萬元並加計法定遲延利息，及陳明願
    供擔保聲請宣告假執行。
二、上訴人則以：陳金山向來以單身自居，伊不知陳金山已有配
    偶，係受欺騙才與之交往並懷孕，至懷孕5 、6 個月期間伊
    要求結婚才問出陳金山已結婚而未再來往等語，資為抗辯。
三、原審判決上訴人應賠償被上訴人15萬元本息，並為附條件准
    、免假執行之宣告，駁回被上訴人其餘之訴及假執行之聲請
    。上訴人就原審判決敗訴部分聲明不服，求為廢棄原判決不
    利部分，駁回被上訴人在第一審之訴及假執行之聲請；被上
    訴人則求為判決駁回上訴。
四、按民法第184 條第1 項前段規定侵權行為以故意或過失不法
    侵害他人之權利為成立要件，故主張對造應負侵權行為責任
    者，應就對造之不法且有故意或過失負舉證責任（最高法院
    82 年 度台上字第267 號判決參照）。被上訴人主張上訴人
    與其夫陳金山發生性行為並懷孕產下一子，固為上訴人所自
    認，堪信為真實，惟上訴人否認知悉陳金山已婚，並以前揭
    情詞置辯，是被上訴人自應就上訴人知悉陳金山已婚或因過
    失而不知情之事實負舉證責任。經查：據被上訴人稱：87、
    88年間與陳金山均住在一起，陳金山有正常回家，沒有發現
    異狀（偵查卷警訊筆錄第16頁、本院卷17頁）；陳金山證稱
    ：87、88年間都住在家裡，沒有和上訴人同居；最初沒有告
    訴她我已結婚，後來她要生小孩前才告訴她；我與上訴人認
    識後，經常去她住處，她不知道我的婚姻狀況，直到懷孕好
    幾個月之後，我才告訴她已婚之事；被上訴人是在收到法院
    傳票之後才知道這件事（偵查卷警訊筆錄19頁、原審卷84頁
    ），則被上訴人與陳金山為夫妻關係且仍共同生活，尚且不
    能覺察陳金山與上訴人有交往之情，足認陳金山確實善於掩
    飾其行為，而兩造間又素不相識，上訴人抗辯係受陳金山欺
    騙而與之交往，無悖事理，矧男女交往，若男方有意隱瞞已
    婚之身分，女方通常難以知悉，在非理智之情境下，除另有
    顯示不合理之現象外，女方並無查證對方已婚與否之義務，
    至上訴人與陳金山縱曾先後求神改名，亦與待證事實無涉，
    自難認有被上訴人所指之故意或過失不法侵害其配偶身分法
    益之情。被上訴人指稱上訴人明知陳金山已婚，或因過失而
    不知陳金山已婚，既未能舉證以實其說，不能以臆測之方法
    ，認上訴人與陳金山發生性行為有故意或過失不法侵害被上
    訴人基於配偶關係之身分法益。
五、綜上所述，被上訴人本於侵權行為之法律關係，請求上訴人
    賠償損害為無理由，不應准許；其假執行之聲請亦失所附麗
    ，應併予駁回。原審判命上訴人應給付被上訴人15萬元本息
    ，並為假執行之宣告，自有未洽。上訴意旨指摘原判決此部
    分為不當，求予廢棄改判，為有理由。自應由本院將原判決
    此部分予以廢棄，改判如主文第2 項所示。
據上論結，本件上訴為有理由，依民事訴訟法第450 條、第78條
，判決如主文。
中　　華　　民　　國　　94　　年　　9 　　月　　14　　日
                            民事第六庭
                                審判長法官 許明進
                                法      官 李炫德
                                法      官 謝肅珍
以上正本證明與原本無異。
不得上訴。
中　　華　　民　　國　　94　　年　　9 　　月　　14　　日
                                書  記 官 廖素珍
